臺灣高等法院花蓮分院刑事判決　　　　　　　　　九十二年度上更(一)字第八一號
　　上訴人即被告　丁○○
　　共　　　同
　　選任辯護人　　乙○○律師
右列上訴人即被告因妨害公務案件，不服臺灣花蓮地方法院八十九年度訴字第一七四
號中華民國八十九年九月廿二日第一審判決（起訴案號：臺灣花蓮地方法院檢察署八
十八年度偵字第四四八四號），提起上訴，經判決後由最高法院發回更審，本院判決
如左：
    主  文
原判決撤銷。
丁○○共同對於公務員依法執行職務時，施強暴脅迫，處有期徒刑壹年。
戊○○共同對於公務員依法執行職務時，施強暴脅迫，處有期徒刑拾月。
己○○共同對於公務員依法執行職務時，施強暴脅迫，處有期徒刑陸月，如易科罰金
以佰元折算壹日。
丙○○共同對於公務員依法執行職務時，施強暴脅迫，累犯，處有期徒刑陸月，如易
科罰金以佰元折算壹日。
    事  實
一、丙○○曾違反槍砲彈藥刀械管制條例，經臺灣宜蘭地方法院以七十九年度訴字第
    二一六號判處有期徒刑七年，於民國(下同)八十六年九月二十七日執行完畢，仍
    不知悔改。八十八年十一月十日凌晨二點左右，戊○○、己○○、丙○○等多人
    在花蓮縣壽豐鄉○○村○○路七十一號丁○○家中聚會時，丁○○知悉花蓮縣警
    察局吉安分局水璉派出所員警正在花蓮縣壽豐鄉水璉村牛山海邊，依法執行職務
    ，查扣盜採海砂之沙灘車，竟邀集戊○○、己○○、丙○○及其他不詳姓名男子
    ，共計十多人，共同基於妨害公務之犯意聯絡，分持角材、鐵條及砂耙等物，共
    乘機車五、六部，於同日凌晨三、四點左右，衝到牛山海邊。當時義警甲○○正
    開著吉普車在後，以車燈照射前方約三十公尺處之沙灘車，協助水璉派出所警員
    庚○○查扣該沙灘車，丁○○、戊○○、己○○、丙○○等人，即分持角材、鐵
    條等物，先圍住甲○○所駕駛之吉普車，丁○○對著甲○○罵「抓耙子」，說要
    讓甲○○死得很難看等語；戊○○則用腳踢甲○○之車門，並用手打甲○○，因
    沒打到而打到吉普車之後視鏡。隨後，丁○○、戊○○、己○○、丙○○等人又
    走向水璉派出所主管辛○○，由戊○○捉住辛○○之衣服，揚言誰敢查扣車就給
    誰死，並要讓辛○○主管幹不下去，領不到退休金等語，對查扣沙灘車之主管辛○○及警員庚○○施以強暴脅迫，而妨害其等依法執行職務。嗣因辛○○命庚○○將現場拍照存證，及以無線電請求分局支援警力，丁○○等人始行離去。
二、案經花蓮縣警察局吉安分局報請臺灣花蓮地方法院檢察署檢察官偵查起訴。
    理  由
一、訊據上訴人即被告丁○○、戊○○、己○○、丙○○均矢口否認右揭犯行，丁○○辯稱：我只是去抓海蟹回來路過現場，盜採砂石跟我們無關，我沒有靠近去看
    ，也沒有跟警察打招呼或拿角材說要給甲○○死云云；戊○○辯稱：我也是去抓
    海蟹回來路過現場，盜採砂石跟我們無關，我沒有看過沙灘車，一時好奇，所以
    比較靠近主管，我有問主管這是什麼車子，為何能在海邊走，並沒有說誰敢查扣
    車就給誰死，或要讓辛○○作不成主管云云；己○○辯稱：當時我是基於好奇才
    跟丁○○他們去抓海蟹，我只是在那裡圍觀，根本沒有靠近辛○○他們云云；丙○○辯稱：當晚我們是去牛山海邊抓海蟹，回途中經過現場聽到吵雜的聲音，好
    奇走過去看熱鬧，看到警察在現場取締採砂石，我待在那裡看了一下就回到丁○○家，並沒有妨害公務，也沒有拿什麼鐵條或角材云云。
二、經查：
（一）右開事實，已據證人即義警甲○○、水璉派出所警員庚○○及水璉派出所主管
      辛○○分別在警訊、偵查、原審及本院審理時指證甚詳。甲○○於偵查中證稱
      ：當天凌晨警員符景山來敲門，請求支援，說主管在海邊，現場有裝沙子的車
      三部，當我們在拖第三部時，因第三部故障，不容易控制方向，且照明不好，
      我開吉普車在後協助照明，沒多久就見一群機車過來，由丁○○帶頭，一群人
      下來拿角木、砂耙、鋼筋，共十幾個人，先來圍住我說要讓我死得很難看，我
      勸他趕快離開，主管他們在前面，丁○○過來想打我，我說你如果動手，我就
      不客氣，後來丁○○、戊○○、己○○他們就往主管那邊衝過去，丙○○跟在
      丁○○旁邊沒吭聲，當天那時幾個人都將警察圍起來，他們也知道那些是警察
      ，且員警都穿制服，丁○○、戊○○對主管他們說如再取締，要讓他們死得很
      難看，讓他主管當不下去，戊○○還捉著主管衣領，丁○○作狀要打，另一員
      警庚○○一直照相且請求支援，他們才散等語（偵查卷第十三、十四頁）；於
      原審證稱：在偵查中所說的話實在，當時由廖警員發動沙灘車，蘇主管指揮沙
      灘車，我開車尾隨在後，當時沙灘除了我們以外沒有其他人，忽然有五、六台
      機車衝下來拿著木棍圍住我，他們是一群人衝下來的，有看到己○○和丙○○
      ，他們二人也都有拿木棍，絕對不是看熱鬧等語（原審卷第六十四頁）；於本
      院前審證稱：當時他們是一群人衝下來的，將我圍住，罵我吃裡扒外，說得很
      難聽，戊○○打我，他們說要把主管打死，讓主管領不到退休金，他們拿一吋
      半的角材，鋼筋長度約有一百五十公分（本院上訴卷第九十頁）；於本院審理
      時證稱：戊○○當場用腳踢我的車門，用手打我，沒有打到，結果打到我吉普
      車的後視鏡，戊○○又去跟辛○○大小聲，並抓他的領子，本案現場是丁○○
      、戊○○二人威脅我們，己○○和丙○○手持木棍，沒有對我們怎樣等語。庚○○於偵查中證稱：當時我駕駛第三部沙灘車，甲○○在後方照明，然後有十
      多人從後方圍過來，是丁○○、戊○○二人帶頭，張、陳二人說不准我們查扣
      沙灘車，誰查扣就給他死等語，己○○、丙○○比較遠，沒聽到他們說什麼等
      語（偵查卷第十六、十七頁）；於原審證稱：當時我和辛○○坐在第三部沙灘
      車上要查扣回去，甲○○開車幫忙照明，就有十幾個人圍過來，丁○○、戊○○、己○○手上還拿鐵棍和角材，丙○○站在較遠的地方，丁○○及戊○○對
      辛○○說誰敢查扣就給他死，讓你主管幹不下去，我就趕快拍照存證並打電話
      回派出所尋求支援，他們一聽到找支援就散掉了，出言恐嚇最大聲的是丁○○
      和戊○○，他們並不是圍觀，是在阻擾我們查扣，丙○○站的地方有三十公尺
      以上，是沒有看到他過來，他們是十幾人一起衝下來，有的圍住沙灘車，有的
      圍住甲○○等語（原審卷第四十二、四十三頁）；於本院前審稱：他們是針對
      我們查扣海灘車在爭執，恐嚇要讓主管不能退休，要他好看（本院上訴卷第八
      十九頁）；於本院審理時證稱：我們還在沙灘車上操控查看如何轉向的時候，
      有五、六個人圍過來，我用探照燈照，五、六個人以外旁邊還有人，都是散開
      ，不是集中在一起，有帶鐵條、角材等東西，己○○有衝向我們等語。辛○○
      於偵查中證稱：當時已扣二部車，要扣第三部時已清晨四點，當時甲○○已被
      他們控制住，他喊很大聲說主管有人要打你們，你們要小心，我跳上沙灘車表
      明身分，丁○○要求我別扣車，戊○○叫我不能扣車，要不然叫我主管當不成
      ，己○○、丙○○沒有說什麼，但他們每個人都有拿鐵條及木棍等語（偵查卷
      第十七頁）；於原審證稱：丁○○和戊○○要我不要扣車子，戊○○說如果查
      扣的話我主管就不要幹了，現場我還有看到己○○，但沒有看到丙○○，當丁○○和戊○○和我爭執時，我奇怪甲○○怎麼沒過來，才發現有一群人已先控
      制義警甲○○，甲○○的車離我二、三十公尺遠等語（原審卷第六十二、六十
      三頁）；於本院前審證稱：丁○○和戊○○和我爭執的時候，只有戊○○拉我
      的衣服，當時他有喝一點酒等語（本院上訴卷第八十七頁）。其等三人就被告
      等人確曾於上開時地夥同其他不詳姓名男子，共計十多人，分持角材、鐵條及
      砂耙等物，施以強暴脅迫，而妨害其等依法執行查扣沙灘車之職務等情節，所
      述均相符合，自堪採取。此外，復有會勘紀錄及查扣沙灘車與海沙包裝之照片
      廿四張附卷可資佐證。
（二）丙○○於丁○○、戊○○、己○○走向主管辛○○那邊時，雖跟在丁○○旁邊
      沒吭聲，嗣又站在比較遠的地方，距離庚○○及辛○○約有三十公尺，致庚○○沒有看到丙○○過來，辛○○也沒有看到丙○○在現場；另丙○○、己○○
      雖因站得比較遠致庚○○沒聽到其二人是否有說些什麼話。惟己○○及丙○○
      二人確有與丁○○、戊○○前往牛山海邊，手持木棍即角材共同圍住甲○○、
      庚○○及辛○○乙節，業據甲○○於偵查、原審及本院審理時指證不移，有如
      上述，自不因其二人站得較遠致庚○○、辛○○未看到或聽到，即認未參與本
      件妨害執行公務之行為。況丙○○在警局初訊時曾供稱：八十八年十一月十日
      凌晨二時許在丁○○家玩牌，丁○○說他的車在牛山遭人破壞，立即找我及己○○及其兄（阿程─指戊○○）等數十人至牛山海邊，當時丁○○手持一支棍
      棒，其他人我不知有無帶棍棒，因丁○○用機車載我，所以我知道丁○○有帶
      棍棒，到海邊後才知道主管及警員在取締盜採砂石，我發現是主管立即閃到旁
      邊，當時我只看到丁○○和（阿程）二人帶頭，跟主管及警員吵架，並且大小
      聲，只看到（阿程）手一直指，好像在阻攔派出所取締他們盜採海砂等語（警
      訊卷第十五頁反面），亦已坦承於上開時間搭乘丁○○機車，和戊○○、己○○兄弟等人前往牛山海邊，丁○○手持一支棍棒和戊○○二人帶頭，跟主管及
      警員吵架，並且大小聲，戊○○手一直指，好像在阻攔派出所取締他們盜採海
      砂等情節，足證徵庚○○所證稱己○○及丙○○二人確有與丁○○、戊○○前
      往牛山海邊，手持木棍即角材共同圍住甲○○、庚○○及辛○○之情節非虛。
      至於丙○○所述關於丁○○在其住處係以其車在牛山遭人破壞為由找其一同前
      往，及其到海邊後知道係主管及警員在取締盜採砂石，立即閃到旁邊部分，與
      庚○○所為之證言不符，核屬避重就輕之詞，非可採取。另丙○○雖稱其等數
      十人至牛山海邊，惟於本院調查時已改稱沒有這麼多人；且依甲○○、庚○○
      所述，一群人衝下來圍住他們者，共計十多人，自以甲○○、庚○○親眼所見
      之人數為準。
（三）被告丁○○、戊○○、己○○、丙○○雖均辯稱其等當時是去抓海蟹回來路過
      現場，盜採砂石跟其等無關云云。惟經本院隔離詢問被告結果，丙○○供稱當
      天傍晚六點就到丁○○家去喝酒，約晚上十、十一點去牛山海邊抓海蟹，十一
      點多抓完回到丁○○家，繼續喝酒玩撲克牌，十二點以後又去牛山抓海蟹，二
      次都是和丁○○、戊○○、己○○一起去；丁○○卻供稱傍晚三、四點即跟丙○○去抓海蟹，半夜十一、二點才回來，戊○○、己○○在那時才去我家吃海
      蟹；戊○○供稱晚上約十一點跟己○○去丁○○家；己○○卻稱晚上八、九點
      帶戊○○去丁○○家；所供情節並不相符。又丙○○在警局初訊時已供稱八十
      八年十一月十日凌晨二時許，係在丁○○家玩牌。再丁○○如真係抓海蟹，何
      以卻攜帶棍棒？足見被告等所辯，均為卸責之詞。
（四）綜上所述，本件事證已經明確，被告等犯行均堪認定。其等再聲請履勘現場，
      已無必要。
三、核被告等所為，均係觸犯刑法第一百三十五條第一項對於公務員依法執行職務時
    ，施強暴脅迫罪。被告等及其他不詳姓名男子共十多人參與本件犯行，人數既已
    確定，自非隨時可以增加之情況，與刑法第一百三十六條第一項所謂「聚眾」之
    情形不同，公訴人認被告丁○○、戊○○所犯係該條後段之首謀公然聚眾對於公
    務員依法執行職務時，施強暴脅迫罪；被告己○○、丙○○所為係犯該條前段在
    場助勢公然聚眾對於公務員依法執行職務時，施強暴脅迫罪，尚有未合，起訴法
    條應予變更。被告等與其他不詳姓名男子共十多人彼此之間，有犯意之聯絡及行
    為之分擔，均為共同正犯。又被告丙○○曾違反槍砲彈藥刀械管制條例，經台灣
    宜蘭地方法院以七十九年度訴字第二一六號判處有期徒刑七年，於八十六年九月
    二十七日執行完畢，有臺灣高等法院被告全國前案紀錄表在卷可稽，其於五年之
    內再犯本件有期徒刑以上之罪名，為累犯，應依刑法第四十七條之規定，加重其
    刑。又被告等於行為後，刑法第四十一條業於九十年一月十日修正公布，同年月
    十二日生效施行，修正後之該條第一項規定「犯最重本刑為五年以下有期徒刑之
    罪，而受六月以下有期徒刑或拘役之宣告，因身體、教育、職業、家庭之關係或
    因其他正當之事由，執行顯有困難者，得以一元以上三元以下折算一日，易科罰
    金。但確因不執行所宣告之刑，難收矯正之效，或難以維持法秩序者，不在此限
    。」較諸修正前舊法規定犯最重本刑為三年以下有期徒刑之罪，而受六月以下有
    期徒刑或拘役之宣告，始得易科罰金之情形，對被告等顯較有利，依刑法第二條
    第一項前段，應適用修正後新法之規定。原審對被告等論罪科刑，固非無見。惟
    原審認被告等所犯為刑法第一百三十六條第一項後段之罪，於法不合。被告等上
    訴否認犯罪，雖無理由，惟原判決既有可議，仍應撤銷改判。爰審酌被告等對查
    扣沙灘車依法執行職務之員警施以強暴脅迫，藐視國家公權力，惡性非淺，及其
    等犯罪動機、目的、所生危害程度暨犯罪後態度不佳等一切情狀，量處被告丁○○有期徒刑一年，戊○○有期徒刑十月，己○○、丙○○各有期徒刑六月，並就
    己○○、丙○○部分，依修正後之刑法第四十一條第一項前段規定，諭知易科罰
    金之折算標準。
據上論斷，應依刑事訴訟法第三百六十九條第一項前段、第三百六十四條、第二百九
十九條第一項前段、第三百條，刑法第二條第一項前段、第二十八條、第一百三十五
條第一項、第四十七條、第四十一條第一項前段，罰金罰鍰提高標準條例第一條前段
、第二條，判決如主文。
本案經檢察官翟光軍到庭執行職務。
中      華      民      國      九十三      年    三    月    三十      日
                                  審判長法官  吳  鴻  章
                                        法官  張  健  河
                                        法官  林  慶  煙
右為正本證明與原本無異。
本件檢察官得上訴，被告不得上訴。
                                      書記官  陳  萬  山
中      華      民      國      九十三      年    三    月    三十      日
附錄    本判決論罪科刑法條：
中華民國刑法第一百三十五條
對於公務員依法執行職務時，施強暴脅迫者，處三年以下有期徒刑、拘役
或三百元以下罰金。
意圖使公務員執行一定之職務或妨害其依法執行一定之職務或使公務員辭
職，而施強暴脅迫者，亦同。
犯前二項之罪，因而致公務員於死者，處無期徒刑或七年以上有期徒刑；
致重傷者，處三年以上、十年以下有期徒刑。
